臺灣板橋地方法院交通事件裁定　　　　99年度交聲字第3450號
原處分機關　交通部公路總局臺北區監理所板橋監理站
異　議　人
即受處分人　楓惠如
上列異議人即受處分人因違反道路交通管理處罰條例案件，對於
交通部公路總局臺北區監理所板橋監理站於民國99年10月28日以
板監裁字第裁41-A00YFH549號所為之裁決處分（原舉發案號：臺
北市政府警察局99年6 月1 日掌電字第A00YFH549 號），聲明異
議，本院裁定如下：
    主  文
異議駁回。
    理  由
一、原處分意旨略以：異議人即受處分人楓惠如於民國99年6 月
    1 日晚間9 時40分許，騎乘車牌號碼CVU-708 號普通重型機
    車，在臺北市○○路與汀州路交岔路口，因有「機車不依規
    定兩段式左轉」之違規行為，為臺北市政府警察局中正第二
    分局警員陳盈輝當場攔停並製單舉發，嗣經原處分機關交通
    部公路總局臺北區監理所板橋監理站於99年10月28日以板監
    裁字第裁41-A00YFH549號裁決書，依道路交通管理處罰條例
    第48條第1 項第2 款及第63條第1 項第1 款（裁決書漏載第
    1 款）規定，裁處罰鍰新臺幣（下同）900 元，並記違規點
    數1 點等語。
二、聲明異議意旨略以：(一)伊未收受過原舉發通知單，無從得悉
    原舉發通知單之應到案日期為99年6 月16日前。(二)伊在那條
    路上騎了10多年，伊不知道那個交岔路口要兩段式左轉，警
    員說那個交岔路口係在99年設置兩段式左轉之標誌，但是完
    全沒有宣導，況該標誌係設在路口機車停等區之後方，且係
    設在馬路之右側，一般人不會注意到該標誌，為此，提起本
    件聲明異議，爰請求撤銷原裁決處分云云。
三、按汽車駕駛人轉彎時，不依標誌、標線、號誌指示，處600
    以上1,800 元以下罰鍰，道路交通管理處罰條例第48條第1
    項第2 款定有明文。又汽車駕駛人違反道路交通管理處罰條
    例第48條規定者，除依原條款處罰鍰外，並予記違規點數1
    點之處分，復為同條例第63條第1 項第1 款所明定。次按機
    慢車兩段左轉標誌，用以告示左轉汽缸總排氣量未滿550 立
    方公分機器腳踏車或慢車駕駛人應遵照號誌指示，在號誌顯
    示允許直行時先行駛至右前方路口之左轉待轉區等待左轉，
    俟該方向號誌顯示允許直行後，再行續駛，以兩段方式完成
    左轉；該標誌設於實施機慢車兩段左轉路口附近顯明之處，
    並配合劃設機慢車左轉待轉區○○○道路交通標誌標線號誌
    設置規則第65條第1 項亦定有明文。再按行為人有違反道路
    交通管理處罰條例之情形者，應填製舉發違反道路交通管理
    事件通知單（以下簡稱通知單），並於被通知人欄予以勾記
    ；當場舉發者，通知聯應填記駕駛人或行為人姓名、性別、
    出生年月日、地址、身分證統一編號及車主姓名、地址、車
    牌號碼、車輛種類；被查獲之駕駛人或行為人為受處分人時
    ，應於填記通知單後將通知聯交付該駕駛人或行為人簽名或
    蓋章收受之；拒絕簽章者，仍應將通知聯交付該駕駛人或行
    為人收受，並記明其事由及交付之時間；拒絕收受者，應告
    知其應到案時間及處所，並記明事由與告知事項，視為已收
    受，此為違反道路交通管理事件統一裁罰基準及處理細則第
    11條第1 項第1 款明定甚明。
四、經查：
  (一)異議人於99年6 月1 日晚間9 時40分許，騎乘車牌號碼186-
    A6號普通重型機車，沿臺北巿汀州路行駛，途經汀州路與師
    大路設有機慢車兩段式左轉標誌之交岔路口，因有「機車不
    依規定兩段式左轉」之違規行為，經臺北市政府警察局中正
    第二分局警員陳盈輝當場攔停，並填製掌電字第A00YFH549
    號舉發違反道路交通管理事件通知單（下稱舉發通知單）予
    以舉發，嗣原處分機關調查後，認上開違規行為屬實，乃於
    99年10月28日以板監裁字第裁41-A00YFH549號裁決書，依道
    路交通管理處罰條例第48條第1 項第2 款及第63條第1 項第
    1 款規定，裁處異議人罰鍰900 元，並記違規點數1 點等情
    ，除異議人自承確有於前述時間騎乘機車行經上開路段時逕
    自左轉而為警欄停等情屬實外，並有上開舉發通知單、裁決
    書及臺北市政府警察局中正第二分局99年11月16日北市警中
    正二分交字第09931518200 號函各1 件附卷可稽。
  (二)異議人雖以前揭情詞置辯。惟按違反行政法上義務之行為非
    出於故意或過失者，不予處罰，行政罰法第7 條第1 項規定
    甚明，可知行為人雖非故意，但有過失者，仍應處罰。復按
    標誌、標線、號誌之設置目的，在於提供車輛駕駛人及行人
    有關道路路況之警告、禁制、指示等資訊，以便利行旅及促
    進交通安全，道路交通標誌標線號誌設置規則第2 條定有明
    文。是異議人既騎乘機車參與道路交通，自應對道路上設置
    之所有標誌、號誌、標線加以特別之注意，並確實遵守，以
    維自身及其他用路人之安全。質之證人即舉發警員陳盈輝於
    本院訊問時具結證述稱：「當時我站在師大路西北角處，見
    楓惠如騎乘CVU-708 號普通重機車由汀州路左轉師大路，我
    有鳴哨及用手勢攔停該車．．．違規人一直強調他的違規是
    有爭議的，當時我有跟他講這個路口有設4 個二段式左轉標
    識非常明顯，而且還有設置機車待轉區，並無爭議」、「（
    問：當時異議人騎乘機車由汀州路左轉師大路，沒有依照二
    段式左轉嗎？）沒有二段式左轉，是直接左轉」等語，並提
    出違規地點現場圖1 份及現場照片3 張為憑。觀諸證人陳盈
    輝提出之上開現場圖及照片，可知汀州路往師大路方向設有
    5 個車道，內側3 車道為地下道之引道，外側2 車道為平面
    車道且在接近師大路口處設有機車停等區，又在前述地下道
    引道出口處之右方即設置一載有「前方路口機車須兩段式左
    轉」等文字之黃色方形警告標誌，在最內側車道接近師大路
    口處另設置一機慢車兩段式左轉之藍色圓形指示標誌，在前
    述機車停等區右方之前後亦分別設置一機慢車兩段式左轉之
    藍色圓形指示標誌，且各該標誌均未受他物遮蔽，駕駛人行
    經上開路段時只要稍加注意，即得見之，至為明顯，抑且，
    駕駛人駕駛車輛，本應隨時注意道路上設置之所有標誌，業
    如前述，是異議人沿汀州路外側平面車道往師大路方向行駛
    時，左右兩側均設有明顯指示前方路口機車須兩段式左轉之
    標誌，異議人自難諉為不知。從而，異議人騎乘機車行經上
    開路段欲左轉時，本應注意沿途及交岔路口之標誌得否直接
    左轉，並依標誌行駛，其未注意該處設置有機車須兩段式左
    轉之標誌而直接左轉，顯未盡注意義務，縱非故意，亦有過
    失，仍不能解免其違規之責任。
  (三)此外，行政機關在道路設置標誌、標線或號誌等措施後，是
    否需預留一段時間的「宣導期」，係屬行政機關行政裁量權
    行使之範圍，「宣導期」係為向民眾加強宣導交通規則之措
    施，並不影響已設置之標誌、標線或號誌之法律效果，無論
    本件相關單位於舉發違規前有無加強宣導，均無礙於異議人
    騎乘機車於該交岔路口有未依規定違規左轉之認定。
  (四)再按違反道路交通管理事件行為人，未依規定自動繳納罰鍰
    ，或未依規定到案聽候裁決，處罰機關應依基準表於通知單
    送達且逾越應到案期限60日之3 個月內，逕行裁決之，違反
    道路交通管理事件統一裁罰基準及處理細則第44條第1 項前
    段定有明文。質之異議人於99年6 月1 日晚間9 時40分許，
    在臺北巿汀州路與師大路口附近為警攔檢時，因拒絕收受舉
    發通知單，業經舉發員警陳盈輝當場告知應到案日期（即99
    年6 月16日）及處所等情，已據證人陳盈輝於本院訊問時證
    述明確，並經渠記載於前揭舉發通知單左上角空白處無訛，
    此觀諸卷附之該舉發通知單影本即明，則異議人既已經警告
    知應到案日期及處所，卻未於該應到案日期即99年6 月16日
    前自動繳納罰鍰或到案聽候裁決，迄至原處分機關於99年10
    月28日裁決後，始於99年11月4 日向原處分機關提出本件聲
    明異議，此觀卷附聲明異議狀上蓋印之原處分機關收文章日
    期可悉，已逾應到案日期60日以上，則原處分機關依上開規
    定，按違反道路交通管理事件統一裁罰標準表就違反道路交
    通管理處罰條例第48條第1 項第2 款所定之裁罰基準，逕予
    裁處異議人罰鍰900 元，於法有據，並無不合。
五、綜上所述，異議人確有在前述時、地騎乘機車未依標誌指示
    兩段式左轉之違規行為甚明。據此，原處分機關依道路交通
    管理處罰條例第48條第1 項第2 款、第63條第1 項第1 款及
    違反道路交通管理事件統一裁罰標準表之規定，以異議人逾
    越應到案期限60日以上為由，裁處異議人罰鍰900 元，並記
    違規點數1 點，並無違誤或不當，從而，本件聲明異議為無
    理由，應予駁回。
據上論斷，應依道路交通事件處理辦法第18條，裁定如主文。
中    華    民    國   100    年    2     月    25    日
                  交通法庭    法  官  王瑜玲
以上正本證明與原本無異
如不服本裁定應於送達後5日內向本院提出抗告狀
                              書記官  林君縈
中    華    民    國   100    年    2     月    25    日